【裁判字號】    98,訴,2844
【裁判日期】    990317
【裁判案由】    妨害性自主罪
【裁判全文】
臺灣臺中地方法院刑事判決              98年度訴字第2844號
公  訴  人  臺灣臺中地方法院檢察署檢察官
被      告  丙○○
選任辯護人  林萬生律師
被      告  甲○○
選任辯護人  翁顯杰律師
上列被告等因妨害性自主罪案件，經檢察官提起公訴（97年度偵
字第26323號），本院判決如下：
    主    文
丙○○、甲○○均無罪。
    理    由
一、公訴意旨略以：被告丙○○與甲○○於民國97年10月17日凌
    晨1 時30分許，與已成年之A 女（警偵代號00000000、真實
    姓名年籍詳卷）及其友人乙○○一同在位於臺中市○區○○
    街○○巷6號之「○○酒吧」飲酒，俟同日凌晨2時30分許，
    A女因不勝酒力，乃由被告丙○○、甲○○陪同搭乘計程車
    返回A女位於臺中市南屯區之住處（地址詳卷）。嗣被告丙○○及甲○○於同日凌晨3時許到達A女之住處後，由丙○○
    攙扶A女進入房間內休息，甲○○則在另一間房間休息。詎
    丙○○見A女因不勝酒力而呈泥醉狀態，不能抗拒，竟基於
    乘機性交之犯意，將A女及自己之全身衣物均脫去，先親吻
    及撫摸A女之胸部、下體，再將其陰莖插入A女之陰道內性交
    得逞。嗣丙○○再將A女攙扶至甲○○休息之房間內，甲○○亦基乘機性交之犯意，脫去自己之衣物，撫摸A女之胸
    部及下體，並以其陰莖插入A女之陰道內，對A女性交得逞。
    丙○○見A女仍因酒醉躺臥在甲○○休息房間之床上，竟將A
    女帶回房間內並推倒在床上，另行基於乘機性交之犯意，撫
    摸A女之胸部及下體，再以其陰莖插入A女之陰道內性交得逞
    。迄至同日上午8時許，A女清醒後，發現被告2人均已離去
    始報警處理，因認被告丙○○、甲○○均涉犯刑法第225條
    第1項之乘機性交罪嫌。
二、按犯罪事實應依證據認定之，無證據不得認定犯罪事實；不
    能證明被告犯罪者，應諭知無罪之判決，刑事訴訟法第 154
    條第2 項、第301 條第1 項分別定有明文。次按認定不利於
    被告之事實，須依積極證據，苟積極證據不足為不利於被告
    事實之認定時，即應為有利於被告事實之認定，更不必有何
    有利之證據；認定犯罪事實所憑之證據，雖不以直接證據為
    限，間接證據亦包括在內，然而無論直接或間接證據，其為
    訴訟上之證明，須於通常一般之人均不致有所懷疑，而得確
    信其為真實之程度者，始得據為有罪之認定，倘其證明尚未
    達到此一程度，而有合理性之懷疑存在時，即無從遽為有罪
    之確信；又告訴人就被害經過所為之陳述，其目的在於使被
    告受刑事訴追處罰，與被告處於絕對相反之立場，是告訴人
    縱立於證人地位具結而為陳述，其供述證據之證明力仍較與
    被告無利害關係之一般證人之陳述為薄弱。從而，告訴人就
    被害經過之陳述，除須無瑕疵可指，且須就其他方面調查又
    與事實相符，亦即仍應調查其他補強證據以擔保其陳述確有
    相當之真實性，始得採為論罪科刑之依據（最高法院30年上
    字第816 號、76年台上字第4986號判例及98年度台上字第70
    56號判決要旨可資參照）。再刑事訴訟法第161 條已於91年
    2 月8 日修正公布，其第1 項規定：檢察官就被告犯罪事實
    ，應負舉證責任，並指出證明之方法。因此，檢察官對於起
    訴之犯罪事實，應負提出證據及說服之實質舉證責任。倘其
    所提出之證據，不足為被告有罪之積極證明，或其指出證明
    之方法，無從說服法院以形成被告有罪之心證，基於無罪推
    定之原則，自應為被告無罪判決之諭知，最高法院92年度台
    上字第128 號判例亦揭櫫甚詳。
三、公訴人認被告丙○○、甲○○涉犯上開乘機性交罪嫌，無非
    係以被告2 人坦承有與A 女發生性交行為之供述、證人A 女
    、A女之友人乙○○於警詢、偵查之證述及證人陳○○於警
    詢之證述、林新醫院檢驗科所出具A女之血清免疫學檢查檢
    驗結果（血液中酒精濃度為19.74mg/dl）、林新醫院受理疑
    似性侵害事件驗傷診斷書、內政部警政署刑事警察局鑑驗書
    、和解書、現場圖、現場照片等為其主要論據。訊據被告丙○○、甲○○均堅決否認上開犯行，被告丙○○辯稱：當天
    伊與A女在「○○酒吧」喝酒時，A女即詢問伊與甲○○有無
    地方住宿，並邀約渠2人至伊住處過夜，且要求準備保險套
    ，故於前往「○○酒吧」之途中經過「○○超商」時，伊遂
    進入超商購買保險套1盒，並交付其中1個保險套予甲○○。
    嗣於「○○酒吧」飲酒完畢後，伊與甲○○及A女即搭乘計
    程車返回A女住處，到達後A女亦自行拿取鑰匙開門。進入屋
    內，A女將客房冷氣開啟，並指示甲○○睡該房間，伊則與A
    女睡在A女房間，躺下約2、3分鐘後，A女即主動抱伊，伊有
    詢問A女是否願意發生性關係，A女有表示同意，雙方遂發生
    性交行為，第1次性交行為結束後，伊與A女一起至浴室洗澡
    ，洗完澡後伊先睡覺，其間聽到A女走出房間，不久又回房
    ，事後經甲○○告知其亦與A女發生性交行為。
    俟A 女回房後，伊與A女又自然地發生第2次性交行為，結束
    後並在客廳聊天，過程中A女尚倒水予伊飲用，A女並表示患
    有胃疾，伊才留下字條表示欲寄送藥物予A女，伊並未趁A女
    酒醉不能抗拒而乘機性交等語；被告甲○○則辯稱：當天A
    女在「○○酒吧」邀約伊與丙○○住宿時，並請渠等準備保
    險套，故丙○○在「○○超商」前交付保險套予伊時，伊即
    收下。俟到達A女住處後，伊遂依A女之安排睡在客房，睡到
    一半時發覺A女突然睡在伊身旁，並主動抱伊，雙方遂開始
    親吻、愛撫，伊多次詢問A女是否可以發生性行為，A女則以
    點頭或「嗯」表示同意，雙方遂自然發生性行為等語。
四、證據能力：
  (一)證人A 女、乙○○於偵查中之證述：
  1.按被告以外之人於偵查中向檢察官所為陳述，除顯有不可信
    之情況者外，得為證據，刑事訴訟法第159 條之1 第2項 定
    有明文。又上開規定乃現行法對於傳聞法則之例外所建構之
    證據容許範圍之一，依其文義及立法意旨，尚無由限縮解釋
    為檢察官於訊問被告以外之人（含共同被告、共犯、被害人
    、證人等）之程式，須經給予被告或其辯護人對該被告以外
    之人行使反對詰問權之機會者，其陳述始有證據能力之可言
    。所謂「顯有不可信之情況」，應審酌被告以外之人於陳述
    時之外在環境及情況，例如陳述時之心理狀況、有無受到外
    力干擾等，以為判斷之依據。偵查中檢察官訊問證人，旨在
    蒐集被告之犯罪證據，以確認被告嫌疑之有無及內容，與審
    判中透過當事人之攻防，經由詰問程式調查證人以認定事實
    之性質及目的有別。偵查中辯護人僅有在場權及陳述意見權
    ，並無詰問證人之權利，此觀刑事訴訟法第245 條第2 項前
    段之規定甚明。又同法第248 條第1 項係規定檢察官「訊問
    證人時，如被告在場者，被告得親自詰問」，故祇要被告在
    場而未經檢察官任意禁止者，即屬已賦予其得詰問證人之機
    會，被告是否親自詰問，在所不問；同條第2 項前段規定「
    預料證人於審判時不能訊問者，應命被告在場」，就訊問證
    人時應否命被告在場，則委之於檢察官之判斷。凡此，均尚
    難謂係檢察官訊問證人之程式必須傳喚被告使其得以在場之
    規定。故偵查中檢察官訊問證人，雖未經被告親自詰問，或
    因被告不在場而未給予其詰問之機會者，該證人所為之陳述
    ，並非所謂之「顯有不可信之情況」，而得據以排除其證據
    能力。惟上開偵查中之陳述因未經被告詰問，此項詰問權之
    欠缺，除有刑事訴訟法第159 條之3 各款情形外，非不得於
    審判中由被告行使已補正，而完足為經合法調查之證據（最
    高法院97年度台上字第1653號、98年度台上字第367 號判決
    意旨參照）。
  2.查本院於審理中業經傳喚證人A 女及乙○○接受檢辯雙方之
    交互詰問，自屬已保障被告對上開證人先前證詞之反對詰問
    權。且按刑事訴訟法第159 條之1 第2 項關於被告以外之人
    於偵查中陳述之傳聞法則例外，僅於例外顯有不可信之情況
    ，始否定其為證據。故使用此項證據者，無庸就該例外之不
    存在先為舉證，而反對使用者，則應就其主張有此例外之情
    形為「釋明」（最高法院97年度台上字第2984號判決意旨參
    照）。被告或辯護人並未釋明上開證人於偵查中證述有何「
    顯有不可信之情況」，並於審理中陳明同意具有證據能力（
    見本院卷第154 頁），本院亦查無相關證據可認檢察官有何
    違法取證情形，故上開證人於偵查中經具結所為之證述，應
    均有證據能力。
  (二)證人A 女、乙○○於警詢之證述：證人A 女、乙○○於警詢
    之證述，均屬被告以外之人於審判外所為之言詞陳述，經辯
    護人於本院審理時指稱無證據能力（見本院卷第154 頁），
    復核尚無刑事訴訟法第159 條之3 所指傳聞例外之情形，自
    均無證據能力。
  (三)卷附證人乙○○所使用門號0000000000行動電話之通聯紀錄
    （見核退卷第18-49頁）：
  1.刑事訴訟法第159 條之4 規定，可作為證據之文書有：一除
    顯有不可信之情況外，公務員職務上製作之紀錄文書、證明
    文書。二除顯有不可信之情況外，從事業務之人於業務上或
    通常業務過程所須製作之紀錄文書、證明文書。三除前二款
    之情形外，其他於可信之特別情況下所製作之文書。而該法
    條第2 款所稱從事業務之人於業務上或通常業務過程所須製
    作之紀錄文書、證明文書，因係於通常業務過程不間斷、有
    規律而準確之記載，且大部分紀錄係完成於業務終了前後，
    無預見日後可能會被提供作為證據之不實登載動機，不實之
    可能性小，除非該等紀錄文書或證明文書有顯然不可信之情
    況，否則有承認其為證據之必要；因此，採取上開文書作為
    證據，應注意該文書之製作，是否係於例行性之業務過程中
    ，基於觀察或發現而當場或即時記載之特徵。
  2.查卷證人乙○○所使用門號0000000000號行動電話之通聯紀
    錄，本係由電信業者為計算電話通話費用，而以電信業者管
    控之電腦設備逐筆紀錄通話門號之通話日期、時間長短、通
    話對方門號（即發話方、受話方與發簡訊）、通話地點所在
    之最近基地台位置等。則上開門號通聯調閱查詢單及通聯紀
    錄，顯非為訴訟上之特定目的而製作，而係屬於通常業務過
    程中不間斷之規律性、機械性記載，自屬於從事業務之人於
    業務上或通常業務過程所須製作之紀錄文書，經查亦無顯不
    可信之情況，故該通聯紀錄自應具有證據能力。
  (四)再按法院或檢察官得囑託醫院、學校或其他相當之機關、團
    體為鑑定，或審查他人之鑑定，並準用第203 條至第206 條
    之1 之規定（不包括第202 條囑託個人鑑定時應命鑑定人於
    鑑定前具結之規定），而鑑定之經過及其結果，應命鑑定人
    以言詞或書面報告，刑事訴訟法第208 條第1 項前段及第
    206 條第1 項分別定有明文。另現行刑事訴訟法關於鑑定之
    規定，除選任自然人充當鑑定人外，另設有囑託機關鑑定制
    度。依刑事訴訟法第198 條、第208 之規定，不論鑑定人或
    鑑定機關、團體，固均應由法院、審判長、受命法官或檢察
    官視具體個案之需要而為選任、囑託，並依同法第206 條之
    規定，提出言詞或書面報告，始符合同法第159 條第1 項所
    定得作為證據之「法律有規定」之情形，否則所為之鑑定，
    仍屬傳聞證據。然於司法警察機關調查中之案件，為因應實
    務上，或因量大、或有急迫之現實需求，併例行性當然有鑑
    定之必要者，例如毒品之種類與成分、尿液之毒品反應，或
    者槍、彈有無殺傷力及性侵害案件檢體之DNA 型別等鑑定，
    基於檢察一體原則，得由該管檢察長對於轄區內之案件，以
    事前概括選任鑑定人或囑託鑑定機關、團體之方式，俾便轄
    區內之司法警察官、司法警察對於調查中之此類案件，得即
    時送請先前已選任之鑑定人或囑託之鑑定機關、團體實施鑑
    定，以求時效（見法務部92年9 月1 日法檢字第0920035083
    號函參照，刊載於法務部公報第31 2期）。此種由檢察機關
    概括選任鑑定人或概括囑託鑑定機關、團體，再轉知司法警
    察官、司法警察於調查犯罪時參考辦理之作為，法無明文禁
    止，係為因應現行刑事訴訟法增訂傳聞法則及其例外規定之
    實務運作而為。此種由司法警察官、司法警察依檢察官所概
    括選任之鑑定人或囑託鑑定機關、團體所為之鑑定結果，與
    檢察官選任或囑託為鑑定者，性質上並無差異，同具有證據
    能力。又法律已原則規定為有證據能力者，倘為當事人所不
    爭執者，即無贅敘說明其為有證據能力之必要。本案卷附內
    政部警政署刑事警察局所出具鑑驗書（見偵卷第15-16 頁）
    ，依據刑事訴訟法第159 條之立法理由及同法第206 條規定
    ，復審酌開鑑定報告係由專業機關人員本於其專業知識及儀
    器所作成，自具有證據能力。
  (五)另按被告以外之人於審判外之陳述，雖不符前4 條之規定，
    而經當事人於審判程式同意作為證據，法院審酌該言詞陳述
    或書面陳述作成時之情況，認為適當者，亦得為證據，刑事
    訴訟第159 條之5 分別定有明文。查本判決以下所引用其餘
    被告以外之人於審判外之陳述，而不符合刑事訴訟法第159
    條之1 至之159 條之4 之規定者，均經本院於審理時當庭提
    示而為合法之調查，公訴人、被告及辯護人均同意作為證據
    （見本院卷第154-155 頁），復經本院審酌前開證據作成或
    取得之狀況，並無非法或不當取證之情事，復亦查無有何顯
    不可信之情況，自均有證據能力。
五、經查：
  (一)被告丙○○平日係在台北縣○○地區經營衝浪店，被告甲○○則為被告丙○○之員工。被告丙○○前因於網路銷售防寒
    衣而結識顧客丁○○（英文名LISA），並得知丁○○在臺中
    市○○○路○○巷3號經營「○○酒吧」，遂於97年10月16
    日晚間，前往「○○酒吧」拜訪丁○○，被告2人並與平日
    在「○○酒吧」擔任調酒、陪酒工作之A女飲酒聊天。俟「
    ○○酒吧」打烊後即翌日10月17日凌晨1時30分許，A女及同
    在「○○酒吧」擔任陪酒、調酒之同事乙○○，乃分別騎乘
    機車搭載被告丙○○、甲○○，轉往位於臺中市○區○○街
    ○○巷6號之「○○酒吧」續攤飲酒，飲至凌晨2時30分許，
    被告2人則與A女共同搭乘計程車返回A女之住處乙情，業據
    被告2人供承在卷，核與證人A女、乙○○於本院審理中證述
    情節相符（見本院卷第95、96、108頁），且證人A女證稱：
    伊對被告2人之生活、經濟及平日之交往狀況均不清楚等語
    （見本院卷第102頁反面），堪認被告2人與A女於案發當天
    係初次見面，且除於認識後數小時內把酒言歡外，並無任何
    特殊交情。
  (二)次就被告2 人於案發當天何以前往A 女住處乙節，業據證人
    A 女於本院審理中證稱：當晚伊與被告2 人聊天愉快，且因
    被告2 人表示無過夜之場所，伊乃好心留宿被告2 人，而作
    此決定時伊尚未酒醉等語明確（見本院卷第100 頁），而證
    人乙○○亦證稱：被告2人欲在A女住處過夜之事係在「○○
    酒吧」就講好，但談的過程伊不清楚等語在卷（見本院卷第
    108頁），足見被告2人並非趁A女處於酒醉意識不清之狀況
    下，圖謀不軌而假借陪同其返家。再者，證人A女復證稱：
    伊之租屋處有2間臥室，其中1間為伊房間，另1間則供友人
    戊○○於借住時放置個人物品，然徐戊○○均睡在客廳。伊
    並未在租屋處放置男性衣物或盥洗用具。本案發生前，伊亦
    未留宿客人在住處等語（見本院卷第99、100、106頁），並
    有現場圖及現場照片附卷可參（見核退卷第50-62頁），且
    依卷附照片所示，該屋內之客房（即被告甲○○當晚所睡之
    房間），僅為單人床之配置（見核退卷第58-61頁），是A女
    打算如何妥善留宿2名男子，令人費解。況A女自承其身高為
    150公分、體重為42公斤（見本院卷第106頁反面），是縱認
    於正常精神狀態下，身形嬌小之A女亦恐難敵2名男子聯手壓
    制，參酌證人A女證稱伊為○○○○畢業，大學就讀1年後休
    學，嗣後在百貨公司專櫃上班，本件案發前已在「○○酒吧
    」上班1年多，每天均需要喝酒等語在卷（見本院卷第103頁
    反面），益見A女並非少不更事，涉世未深之人，詎其竟毫
    無顧忌、任意留宿被告2人使自己身陷險境之行徑，已與常
    情不符。
  (三)被告丙○○又供稱：A女在「○○酒吧」同意留宿伊與甲○○時，即請渠等準備保險套。俟A女騎乘機車搭載伊由「○○酒吧」前往「自由酒吧」之途中，即路過位於○○街之「
    ○○超商」，A女遂要求伊入內購買保險套，伊則在店外將
    其中1個保險套交予甲○○等語（見本院卷第156、158頁）
    ，被告甲○○亦供稱：當天伊所使用之保險套係丙○○所提
    供等語（見本院卷第156頁），並有臺中市警察局98年11月
    11日中市警婦字第0980085226號函暨偵查報告（○○街103
    、105號確設有「○○超商」）及電子地圖在卷足憑（見本
    院卷第71、72、161頁），參酌案發後，關於A女之陰道採樣
    及陰道抹片，均未發現精子細胞，亦有內政部警政署刑事警
    察局98年3月6日刑醫字第0970196394號鑑驗書負卷足憑（見
    偵卷第15-16頁），足見被告2人所供上情尚非無據，則A女
    於留宿首次見面之陌生男子之餘，猶請對方購買保險套備用
    ，衡情即足引人遐思。
  (四)再按刑法第225 條第1 項之乘機性交罪，所謂「其他相類之
    情形」，係指被害人受他人為性交行為時，心意模糊，既無
    同意性交之理解，又無抗拒性交之能力，如昏暈、酣眠、泥
    醉等是（最高法院73年台上字第2526號判決要旨參照），是
    該罪之成立，自需被害人因其身心障礙、缺陷或上開相類之
    情形，使其精神狀態及身體、言語反應均非正常致無從或難
    以表達性自主決定意思之程度而言。本件關於A 女於案發當
    天之精神狀況及遭被告2 人乘機性交之過程，雖據A 女於本
    院審理中證稱：當天伊在「○○酒吧」已經喝醉，伊請店員
    幫忙叫計程車後，遂與被告2人一同返家。到家後，伊已經
    醉到沒有力氣且一直吐，丙○○將伊送入房間，嗣後丙○○
    即開始撫摸伊身體、胸部，並將伊衣服脫掉，伊有說「我真
    的很累，我喝醉了，不要碰我」，因丙○○力氣太大，且伊
    連推的力氣都沒有，丙○○復將伊的手抓住，故伊身體也無
    法扭動反抗，丙○○旋即將陰莖插入伊陰道內，伊有聽到撕
    包裝紙的聲音，然不確定丙○○是否有戴保險套。嗣後丙○○將伊推到甲○○睡的客房，甲○○亦撫摸伊胸部後，以陰
    莖插入伊陰道內，這次伊並未聽到有何撕包裝紙之聲音，故
    未能分辨甲○○是否有戴保險套，結束後伊則睡倒在甲○○
    身旁，最後丙○○又進入甲○○房間將伊拉回伊房間內，再
    次以陰莖插入陰道內對伊性侵害云云（見本院卷第95頁），
    惟查：
  1.被告丙○○堅稱：A 女並未以言詞拒絕與伊發生性行為等語
    ，核與證人A 女於偵查中證稱：伊遭被告2 人性侵害之過程
    中，均未以言詞反抗等語相符（見偵卷第9 頁），是證人A
    女於審理時方證稱遭丙○○第1 次性交前，曾出言拒絕乙節
    ，尚難遽採。再證人乙○○證稱：伊與A 女之工作性質需經
    常喝酒，渠等均瞭解自己之酒量為何，故伊見A女離開「○○酒吧」時應未喝到茫，且仍可以講話，表達亦很清楚等語
    （見本院卷第108頁、109頁反面），而A女於案發後之同日
    上午就醫後之抽血檢驗結果，其血液中酒精濃度為19.74mg/
    dl，亦有林新醫院檢驗科所出具A女之血清免疫學檢查檢驗
    結果附卷足憑（密封於偵卷後附證物袋內），復經內政部警
    政署刑事警察局98年10月21日以刑鑑字第0980144595號函覆
    稱，依中央警察大學蔡中志教授及相關機關，針對國人酒精
    濃度與代謝率之實驗研究報告，國人平均每小時血液酒精濃
    度代謝率約為10mg/dl（見本院卷第46-54頁），是回溯計算
    A女與被告2人發生性交行為時之血液酒精濃度約為99.74mg/
    dl【抽血時間依檢驗結果所載「申請時間上午11 時30分」
    、A女自承凌晨2時至3間前返抵住處（見本院卷第100頁），
    兩者相距約8小時】，再依上開研究報告所附「身體酒精濃
    度與行為表現之關係表」所載（見本院卷第48頁），人之血
    液中酒精濃度為100 mg/ dl時，生理反應至多僅有說話含糊
    、腳步不穩之微醉狀態，況A女於本院審理中亦自承：因當
    時伊只想睡覺不想講話，並非無力氣講話等語明確（見本院
    卷第98頁反面），益見A女於案發時尚非欠缺意思表達能力
    ，又證人A女復證稱：被告2人並無施以打罵、恐嚇等強暴、
    脅迫方式對伊為性交行為等語無訛（見本院卷第102頁），
    是A女於無足以令其畏懼而噤聲不語之客觀環境及條件下，
    竟未以言詞或哭喊抗拒被告2人之性交行為，要有疑義。
  2.證人A女於本院審理中另證稱：伊由「○○酒吧」離開時，
    因酒醉無法自己站立，需有人攙扶不然會整個人癱軟在地上
    ，故係由被告2人分別攙扶伊腋下之方式返家，且伊身體癱
    軟之情形持續至遭甲○○性侵害後，始恢復一些體力而可以
    自己走動等語（見本院卷第106頁），然A女上計程車時，係
    自己告知司機住處地址，下車後，亦係自行拿取鑰匙，先後
    開啟住處公寓之公用大門及3樓住家之大門進入屋內乙節，
    業據被告2人供承在卷（見本院卷第156頁反面），核與證人
    A女證述相符（見本院卷第96頁反面），衡情A女在全身癱軟
    無力需仰賴他人各攙扶一邊腋下之酒醉狀態下，竟能自行完
    成拿取鑰匙開門之舉動，已令人稱奇。甚且，證人A女又證
    稱：丙○○於第1次性侵害後有拉伊至浴室洗澡，過程中丙○○幫伊擦抹沐浴乳後沖水，伊全程均係站著。洗澡後伊自
    行從床上拿取一件薄睡衣穿，嗣後伊又被丙○○自床上拉起
    ，並遭丙○○以拉手前進之方式走至甲○○睡覺之房間等語
    在卷（見本院卷第97頁正、反面），更與其前揭證述「無人
    攙扶會全身癱軟在地」之身體狀況大相逕庭。復依前揭卷附
    「身體酒精濃度與行為表現之關係表」所載（見本院卷第48
    頁），人之血液中酒精濃度至少需高達170 mg/ dl時，方會
    有明顯酒醉至步履蹣跚之情形，且此與前揭推論A女於案發
    時血液中酒精濃度約為99.74mg/ dl間，尚有數個級距之差
    異，堪認A女此部分證詞，亦難盡信。至證人即「○○酒吧
    」服務人員陳○○於警詢中證稱：A女離開「○○酒吧」時
    是否喝醉伊不清楚，係乙○○告訴伊A女已喝醉而由朋友扶
    著離去等語在卷（見核退卷第14頁），是證人陳○○既未親
    身見聞A女之精神狀況，其證詞自難為不利被告2人之認定。
  3.再證人A 女於本院審理中原推稱：伊僅有聽到甲○○以手抽
    取衛生紙之聲音，不知道甲○○是否有射精云云（見本院卷
    第104 頁反面、106 頁正、反面），惟經本院質疑此與其警
    詢之證詞不符，始改稱：伊當時確有感覺甲○○係射精在伊
    胸部上，亦知道甲○○有以衛生紙擦拭等語明確（見本院卷
    第106 頁反面），足見A 女於案發時對於外界事務知覺理會
    及判斷之能力，是否確因體內酒精之作用而有明顯之減損或
    喪失，更非無疑。證人A 女於本院審理中另證稱：伊被甲○○性侵害後即睡倒在甲○○旁，之後再被丙○○拉回房間性
    侵害1 次，之後也是酒醉無力睡著，醒來後見丙○○還在睡
    ，遂至客廳打電話給乙○○告知遭被告2 人性侵害之事，之
    後丙○○醒來步出房門，伊遂急忙掛斷電話，並在客廳與丙○○聊天，聊天時意識狀態是清醒的，但頭及身體仍不舒服
    ，聊天過程中伊有至廚房倒水予丙○○飲用，迄至凌晨5 時
    許，再與丙○○一起回房間睡覺，嗣因伊再度睡著，被告2
    人何時離開伊住處伊不清楚等語（見本院卷第95頁反面、10
    1 頁反面、104 頁、105 頁反面），而於偵查中則證稱：伊
    完全清醒是翌日上午7 、8 時許，被告2 人已離開等語（見
    偵卷第9 頁），復參酌吾人倘因酒醉而有意識模糊或達昏睡
    不起之嚴重程度，同一狀態理當持續數小時不等之相當時間
    ，惟依A 女上述證詞可知，其於案發當日凌晨3 時許返抵家
    門起至翌日上午7 、8 時許間，其精神意識竟呈現時而昏睡
    、時而清醒且相互交替之情形，顯不合理。甚且，證人A 女
    自承：伊遭被告2 人性侵害後，心理很難過、害怕，也極度
    恐慌等語（見本院卷第101 頁），然A 女與被告丙○○在客
    廳聊天時既已恢復意識，其未趁被告2 人入睡之機會逃離住
    處求救已不尋常，嗣後竟在心理極度驚恐之狀況下，再度回
    到房間內與被告丙○○同床共眠，並任由自己熟睡以致被告
    2 人何時離去均不自知，更令人費解，益見A 女證稱其因酒
    醉不能抗拒，而遭被告2 人性交之情節，已不足採信。
  (五)再證人A 女雖證稱：伊趁丙○○睡覺之際，曾打電話予乙○○告知遭性侵害之事，然還沒講完即聽到丙○○開門之聲響
    ，伊旋即將電話掛斷等語，並確認卷附門號0000000000號行
    動電話，於97年10月7 日凌晨4 時6 分許撥打門號00000000
    00號行動電話之通聯紀錄（見核退卷第48頁），即為其撥打
    予乙○○之該通電話（見本院卷第100 頁反面-101頁），而
    證人乙○○則證稱：A 女於電話中講完被性侵害後，突然說
    等一下再打，旋即掛掉電話，伊一直在等該電話，嗣後則睡
    著等語在卷（見本院卷第108 頁反面、第109 頁、第110 頁
    反面），惟依上開通聯紀錄所示，A 女與乙○○該次通話時
    間為210 秒，然於此長達3 分半鐘之通話內容中，A 女竟未
    能及時請乙○○報警處理，乙○○亦不知所措僅苦候A 女之
    來電終至再度入睡，均違常理。雖證人A 女證稱：丙○○對
    伊第1 次性侵後，曾要求伊打電話給A 女前來陪甲○○，伊
    害怕被告2 人會對乙○○不利，故未要求乙○○代為報警（
    見本院卷第101 頁），惟又證稱：被告2 人均無恐嚇伊不得
    聲張性侵之事（見本院卷第106 頁），是依A 女終究未依被
    告丙○○之要求撥打電話予乙○○乙節以觀，足見A 女仍具
    備意思決定之自主能力，復參酌性侵害之被害人，縱於案發
    後會有無法冷靜思考、從容應對之創傷症候，惟第一時間基
    於人性本能，仍會亟思使自己盡快脫離險境，然A 女在無任
    何外力壓制其主觀意識之情形下，竟無視於自己仍與被告2
    人同處一室之危險情狀，猶煞費苦心憂及乙○○之安危，絕
    非合理。況乙○○並非至愚，其於報警後，必會由員警陪同
    前來A 女住處，又豈會容任被告2 人恣意再逞惡行？是A 女
    及乙○○於案發後之應對態度，既與常情相悖，乙○○之證
    詞即不足為不利被告之認定。
  (六)至公訴意旨固依被告甲○○於偵查中之辯護人林誌誠律師庭
    呈之和解書影本（置於偵卷後附證物袋內），其上關於「誤
    會一場」、「誤會冰釋」之字眼遭刪除乙節，且林誌誠律師
    陳稱：係因被害人不同意該字眼始刪除等語（見偵卷第20頁
    ），因而認A 女證稱遭被告2 人性侵害之證詞應堪信實等語
    ，然互核證人A 女於本院當庭提出之和解書影本、被告丙○○之辯護人於本院準備程序提出之和解書正本（均置於本院
    卷後附證物袋內，另核被告甲○○於審理中之辯護人於本院
    提出之和解書正本與前揭偵查中之影本相符），則未見刪除
    「誤會一場」、「誤會冰釋」之情形，且證人A 女於本院審
    理中證稱：當時伊係將和解書正本交由張慶達律師代為保管
    ，不知為何僅有甲○○那份和解書有刪除「誤會一場」、「
    誤會冰釋」之情形等語（見本院卷第103 頁），而證人即A
    女於和解時所委任之張慶達律師於本院審理中則證稱：伊僅
    受A 女委任參與最後一次和解，和解書係由被告方面委任之
    林萬生律師提出，A 女當場有表示對和解書內容所載「誤會
    一場」、「誤會冰釋」等字眼有所疑義，然並未說明具體原
    因，伊當時曾向A 女解釋一般於詐欺等案件如有達成和解，
    和解書上亦會有類似之記載，至於是否確係誤會，則需由偵
    審機關調查，俟A 女點收對方律師給付之和解金額後，A 女
    即在和解書上簽名，伊並未刪除「誤會一場」、「誤會冰釋
    」之記載等語明確（見本院卷第152-153 頁），足見A 女並
    未堅持要求刪除上開「誤會一場」、「誤會冰釋」之記載，
    否則豈會任由自己委任之張慶達律師所持有之和解書上未見
    任何刪減下，即逕予簽名？另和解之成立與否，與被告犯罪
    是否得以證明更屬二事，且參酌刑事案件之當事人於偵審程
    序外，為達和解目的無非需相互讓步及妥協，尚不得憑和解
    時之言談及態度，作為評斷其等於偵審程序指述有無信憑性
    之依據，公訴意旨此部分所指，尚有誤會。
  (七)被告丙○○另供稱：伊與A 女於第2 次性交後在客廳內聊天
    時，A 女曾對伊表示罹有胃痛宿疾，伊告知A 女自己曾服用
    某種藥物後已有效改善過去之胃疾，伊再寄該藥物給A 女，
    方會留下字條等語（見本院卷第111 頁反面），並有被告丙○○所書寫留在A 女房間書桌上之字條附卷可參（見核退卷
    第54頁照片及第64頁字條），雖證人A 女於本院審理中否認
    罹患胃疾云云（見本院卷第95頁反面-96 頁），然證人乙○○證稱：伊見A 女平日會胃痛，渠同事間因經常喝酒均有類
    似之毛病等語明確（見本院卷第1110頁反面），益見被告丙○○所述非虛，是A 女於遭被告丙○○乘機性交2 次後，竟
    仍自在地與被告丙○○聊天並吐露胃疾等私事，更非合理。
    至前揭卷附內政部警政署刑事警察局所出具鑑驗書所示，在
    A 女胸罩左、右外側採樣所得之精子細胞層，經鑑定結果，
    固與被告丙○○DNA-STR 之型別相符（見偵卷第15-16 頁）
    ，然被告丙○○供稱：伊於第1 次性交之初原本有戴保險套
    ，然性交至中途，因動作激烈致保險套掉落地面，因已髒污
    故未再重戴，嗣則採體外射精，可能因此沾染到A 女之胸罩
    等語在卷（見本院卷第156 頁），是依被告丙○○所供情節
    尚無何違常之處；另依卷附林新醫院所出具A 女之受理疑似
    性侵害事件驗傷診斷書所示（密封於偵卷後附之證物袋內）
    ，A 女於案發後就醫時，身體各處亦無明顯外傷，故而，上
    開鑑驗書及驗傷診斷書均不足為不利被告2 人之認定。
六、綜上所述，本案除證人即告訴人A 女之唯一指證外，並無其
    他補強證據足以證明被告2 人係於A 女酒醉不能抗拒之狀況
    下而乘機為性交行為，且告訴人A 女之指證又有上開重大瑕
    疵可指，而難信為真實，此外，本院復查無其他積極證據，
    足以證明被告2 人涉有上開犯行，自難僅憑證人A 女所為具
    有重大瑕疵且與常情相違之證述，遽論被告2 人有和乘機性
    交之犯行，其2 人犯罪不能證明，參諸前開規定與判例意旨
    ，自應諭知被告丙○○、甲○○無罪之判決。
據上論斷，應依刑事訴訟法第301條第1項，判決如主文。
本案經檢察官陳雅瑩到庭執行職務。
中    華    民    國    99    年    3     月    17    日
                  刑事第十二庭  審判長法  官  楊文廣
                                      法  官  周玉蘭
                                      法  官  劉敏芳
以上正本證明與原本無異。
如不服本判決應於收受判決後10日內向本院提出上訴書狀，並應
敘述具體理由；其未敘述上訴理由者，應於上訴期間屆滿後20日
內向本院補提理由書（均須按他造當事人之人數附繕本）「切勿
逕送上級法院」。
告訴人或被害人對於判決如有不服具備理由請求檢察官上訴者，
其上訴期間之計算係以檢察官收受判決正本之日期為準。 
                                     書記官   陳錫威
中    華    民    國    99    年    3     月    17    日

司法院資訊處製作；財團法人民間司法改革基金會備份。
